【裁判字號】    89,上易,854
【裁判日期】    890331
【裁判案由】    侵占
【裁判全文】
臺灣高等法院刑事判決                            八十九年度上易字第八五四號
    上  訴  人
    即  被  告  甲○○
右上訴人因侵占案件，不服臺灣板橋地方法院八十八年度易字第一九五號，中華民
國八十八年十二月二日第一審判決（起訴案號：臺灣板橋地方法院檢察署八十八年度
偵字第六一四○號）提起上訴，本院判決如左：
    主  文
上訴駁回。
甲○○緩刑肆年。
    事  實
一、甲○○原係設於台北縣泰山鄉○○○路一號之亞德衛材企業社之負責人兼業務員
    ，為亞德衛材企業社執行業務、收取款項之責，竟基於概括之犯意，意圖為自己
    不法之所有，自民國八十七年五月間起至同年七月一日止，連續在台北縣泰山鄉
    ○○○路一號之企業社內，將業務上向「亞洲水電工程行」收取之五、六月份貨
    款新台幣（下同）三萬二千八百二十四元、向「陽銘煤氣廚具有限公司」收取之
    六月份貨款三千九百五十元、向「俊業水電行」收取之六月份貨款三萬四千七百
    八十八元、八十七年六月九日向「宏全水電行」收取之應收帳款三千九百七十八
    元、八十七年六月二十五日向「順進水電工程行」收取之應收帳款七萬元、八十
    七年七月一日向「愛菲爾正基水電有限公司」所收取之帳款一千三百五十元，共
    計十四萬六千八百九十元，侵占入己，俟經亞德衛材企業社查詢時，始為發現上
    情。
二、案經亞德衛材企業社代表人乙○○訴請台灣板橋地方法院檢察署檢察官偵查起訴
    。
    理  由
一、訊據被告甲○○矢口否認上開犯行，辯稱：伊於八十七年十月間歸還亞德衛材企
    業社五萬一千八百五十元，且於離職結清時，尚有未領薪資二萬四千七百五十六
    元，以及應取回之股款五萬元，實際僅欠二萬零二百八十四元，而該款實因公關
    所需宴請客戶黃國源等人，作為開銷，並未侵占云云。惟查右揭犯罪事實，業據
    亞德衛材企業社代表人乙○○於偵查中及原審審理時指訴綦詳，並經證人即愛非
    爾正基水電有限公司負責人廖金陵、陽銘煤氣行負責人李振興、俊業水電行負責
    人吳榮欽、順進水電工程行負責人王文進，到庭證述屬實，且有對帳請款單影本
    四紙及被告書立之會算單影本一紙在卷可稽。證人黃國源於原審審理時雖到庭陳
    稱：被告有請在台北市○○○路月世界餐廳吃飯，當時各帶一位廠商，共四人，
    共消費三萬多元，那天被告要請我們，但錢不夠，所以我先代簽等語；惟證人王
    進義則到庭證稱：其並未聽聞被告甲○○於八十七年五月間宴請客人之事，該筆
    三萬二千元之交際費用亦未聞被告報銷，並記入賬冊等語；是果如被告所言，曾
    宴請黃國源客戶，然其果否有權利報銷該筆費用？如有，又何以事後亦未報銷該
    筆費用？迨本件訴訟時，始提出其事抗辯，足認被告甲○○所辯，要與事實不符
    ，證人黃國源所述，或屬事實，然尚無從採為有利於被告之認定。又被告五萬元
    股金及薪水部分，於合夥人結算時，業經扣除，此亦經亞德衛材企業社代表人乙
    ○○陳明在卷，並有被告書立之會帳單可憑。事証已臻明確，被告犯行應堪認定
    。
二、核被告所為，係犯刑法第三百三十六條第二項之業務侵占罪。被告先後多次侵占
    犯行，時間緊接，所犯構成要件相同，顯係基於概括犯意而反覆為之，應依連續
    犯之規定論以一罪，並加重其刑。
三、原審因依刑法第五十六條、第三百三十六條第二項，罰金罰鍰提高標準條例第一
    條前段規定，並審酌被告之犯罪動機、目的、被害人受害之金額及被告犯後態度
    等一切情狀，以被告甲○○連續意圖為自己不法之所有，而侵占對於業務上所持
    有之物，處有期徒刑七月，其認事用法，洵無不當，量刑亦屬適當，被告上訴否
    認犯罪，非有理由，其上訴應予駁回。
四、末查被告前未曾受有期徒刑以上刑之宣告，有本院被告（少年）全國前案紀錄表
    在卷可按，於本院調查時，亦已與告訴人和解，賠償告訴人損害，有切結書乙件
    在卷可稽，經此偵審程序之進行，當知教訓，有所警惕而無再犯之虞，本院認其
    所宣告之刑，以暫不執行為適當，因依刑法第七十四條第一款規定，予以宣告緩
    刑四年，以啟自新。
據上論斷，應依刑事訴訟法第三百六十八條，刑法第七十四條第一款，判決如主文。
本案經檢察官郭啟東到庭執行職務。
中    華    民    國    八十九    年      三      月      三十一        日
                              臺灣高等法院刑事第二十一庭
                                  審判長法  官
                                        法  官
                                        法  官
不得上訴
附錄本案犯罪科刑法條全文
刑法第三百三十六條
對於公務上或因公益所持有之物，犯前條第一項之罪者，處一年以上七年以下有  期
徒刑，得併科五千元以下罰金。  對於業務上所持有之物，犯前條第一項之罪者，處
六月以上五年以下有期徒刑，得  併科三千元以下罰金。
前二項之未遂犯罰之。


司法院資訊處製作；財團法人民間司法改革基金會備份。
